臺灣屏東地方法院刑事判決             100年度易字第1237號
公  訴  人  臺灣屏東地方法院檢察署檢察官
被      告  王敏彰
上列被告因違反毒品危害防制條例案件，經檢察官提起公訴（10
0 年度毒偵字第2175號），本院於準備程序進行中，因被告就被
訴事實為有罪之陳述，經告知簡式審判程序意旨，並聽取公訴人
及被告之意見後，本院合議庭裁定由受命法官獨任依簡式審判程
序審理，判決如下：
    主  文
王敏彰施用第二級毒品，累犯，處有期徒刑伍月，如易科罰金，
以新臺幣壹千元折算壹日。
    事  實
一、王敏彰前於民國89年間，因施用毒品案件，經本院以89年度
    毒聲字第2529號裁定觀察、勒戒後，因認有繼續施用毒品之
    傾向，又經臺灣高雄地方法院以89年度毒聲字第9820號裁定
    施予令入戒治處所施以強制戒治，嗣經該院以90年度毒聲字
    第5090號裁定停止戒治而交付保護管束，而於90年12月18日
    保護管束期滿，視為強制戒治執行完畢，並經臺灣高雄地方
    法院檢察署檢察官以90年度戒毒偵字第1390號為不起訴處分
    確定。王敏彰復於上開觀察、勒戒執行完畢釋放後5 年內之
    95年間，又因施用毒品案件，經本院以96年度易字第250 號
    判決處有期徒刑1 年2 月，減為有期徒刑7 月確定。再因竊
    盜、施用毒品案件，經本院分別以96年簡字1413號判決處有
    期徒刑6 月，減為有期徒刑3 月，如易科罰金以新臺幣（下
    同）1,000 元折算1 日、以96年簡字1365號判決處有期徒刑
    6 月，如易科罰金以1,000 元折算1 日。上開施用毒品、竊
    盜及施用毒品案件，再經本院以97年度聲字第206 號裁定應
    執行有期徒刑1 年2 月確定；另於97年間因施用毒品案件，
    經本院以97年度易字第259 號判決判處有期徒刑10月確定。
    上開2 案接續執行，於98年6 月23日假釋併付保護管束出監
    ，嗣於98年12月9 日假釋期滿未經撤銷而執行完畢。詎猶不
    知戒除毒癮，明知甲基安非他命屬第二級毒品，不得持有及
    施用，竟基於施用第二級毒品甲基安非他命之犯意，於 100
    年4 月9 日凌晨0 時許，在屏東縣車城鄉○○村○○路14號
    住處內，以將甲基安非他命置入玻璃球內燒烤並吸食所產生
    之煙霧之方式，施用第二級毒品甲基安非他命1 次。嗣因其
    為毒品列管人口，經警通知而於同年月11日下午3 時40分許
    自行到場，並在有偵查犯罪職權之屏東縣政府警察局恆春分
    局（下稱恆春分局）車城派出所員警尚未發覺其有施用疑第
    二級毒品之犯罪前，先行自首上開犯行並接受裁判，復徵得
    其同意後採尿送驗，檢出甲基安非他命代謝後之陽性反應，
    始悉上情。
二、案經恆春分局報請臺灣屏東地方法院檢察署檢察官偵查起訴
    。
    理  由
一、本件被告王敏彰所犯非死刑、無期徒刑、最輕本刑為3 年以
    上有期徒刑之罪，或高等法院管轄第一審之案件，被告於本
    院準備程序進行中，就被訴事實為有罪之陳述，經告以簡式
    審判程序之旨，並聽取檢察官、被告之意見後，本院合議庭
    裁定由受命法官獨任進行簡式審判程序。又本件之證據調查
    ，依刑事訴訟法第273 條之2 規定，不受同法第159 條第 1
    項、第161 條之2 、第161 條之3 、第163 條之1 及第 164
    條至第170 條規定之限制，合先敘明。
二、訊據被告對於上揭時、地，施用第二級毒品甲基安非他命 1
    次之事實，於警詢及本院準備程序及審判程序中坦承不諱（
    參見恆春分局刑案偵查卷宗第4 頁、本院卷第38頁背面與第
    43頁）；而被告為警查獲而採集之尿液檢體，經送台灣檢驗
    科技股份有限公司以酵素免疫分析法及氣相層析質譜法檢驗
    結果，呈現甲基安非他命代謝後之陽性反應，有該公司 100
    年4 月25日編號KH/2011/00000000號濫用藥物檢驗報告（檢
    體編號：Ｚ000000000000 號）、恆春分局辦理毒品危害防制
    條例案尿液送檢人真實姓名對照表（檢體編號：Ｚ000000000
    000 號）各1 份（參見恆春分局刑案偵查卷宗第13頁、第16
    頁）附卷可稽；此外，復有恆春分局車城派出所100 年7 月
    11日偵查報告、自願採尿同意書在卷可按（參見恆春分局刑
    案偵查卷宗第2 頁、第14頁），足徵被告之自白與事實相符
    ，堪予採信，其施用第二級毒品甲基安非他命之犯行，事證
    明確，均堪認定。
三、按施用第二級毒品為犯罪行為，毒品危害防制條例第10條第
    2 項定有處罰明文。故施用第二級毒品者，依前揭規定本應
    科以刑罰。惟基於刑事政策，對合於一定條件之施用者，則
    依同條例第20條、第23條之規定，施以觀察、勒戒及強制戒
    治之保安處分。又毒品危害防制條例於92年7 月9 日修正公
    布，自93年1 月9 日施行，其中第20條、第23條將施用毒品
    之刑事處遇程序，區分為「初犯」及「5 年內再犯」、「5
    年後再犯」。依其立法理由之說明：「初犯」，經觀察、勒
    戒或強制戒治後，應為不起訴處分或不付審理之裁定；經觀
    察、勒戒或強制戒治執行完畢釋放後，「5 年內再犯」者，
    因其再犯率甚高，原實施之觀察、勒戒及強制戒治既已無法
    收其實效，爰依法追訴或裁定交付審理。至於經觀察、勒戒
    或強制戒治執行完畢釋放後，「5 年後再犯」者，前所實施
    之觀察、勒戒或強制戒治已足以遮斷其施用毒品之毒癮，為
    期自新及協助其斷除毒癮，仍適用「初犯」規定，先經觀察
    、勒戒或強制戒治之程序。從而依修正後之規定，僅限於「
    初犯」及「5 年後再犯」2 種情形，始應先經觀察、勒戒或
    強制戒治程序。倘被告於5 年內已再犯，經依法追訴處罰，
    縱其第3 次（或第3 次以上）再度施用毒品之時間，在初犯
    經觀察、勒戒或強制戒治執行完畢釋放5 年以後，已不合於
    「5 年後再犯」之規定，且因已於「5 年內再犯」，顯見其
    再犯率甚高，原實施觀察、勒戒或強制戒治，已無法收其實
    效，即應依該條例第1 條處罰（參見最高法院97年度第5次
    刑事庭會議決議）。查本件被告於89年間業經觀察、勒戒及
    強制戒治，並於觀察、勒戒及強制戒治執行完畢釋放後5年
    內之95年間，復因施用毒品案件而經本院判決處有期徒刑確
    定，有全國施用毒品案件紀錄表、受觀察勒戒人毒品及前科
    紀錄簡列表、矯正簡表、臺灣高等法院在監在押全國記錄表
    、被告全國前案紀錄表（參見屏東地檢署100 年度毒偵字第
    1739號偵查卷宗第13至14頁、第16頁及本院卷第9 至27 頁
    ）各1 份在卷可參，其再犯本案，已不符該條例第20條規範
    之「初犯」或「5 年後再犯」之情形，是其應依該條例第10
    條處罰。公訴人提起公訴，於法並無不合，應依法論科。
四、按甲基安非他命係毒品危害防制條例第2 條第2 項第2 款所
    定之第二級毒品，依法不得持有、施用。核被告所為，係犯
    毒品危害防制條例第10條第2 項之施用第二級毒品罪。被告
    先持有第二級毒品後進而施用，其持有之低度行為應為施用
    之高度行為所吸收，故不另論其持有第二級毒品罪。被告前
    有如犯罪事實欄所載論罪科刑及執行完畢之紀錄，此有臺灣
    高等法院被告前案紀錄表1 份在卷可佐，是被告於有期徒刑
    執行完畢後，5 年內故意再犯本件有期徒刑以上之罪，為累
    犯，應依法加重其刑。又被告於100 年4 月11日，自行供出
    其施用第二級毒品之事實，此有查獲施用毒品案件報告表紀
    錄、本院公務電話紀錄各1 份見本院卷第34頁）在卷可按，
    是被告對於未經發覺之施用第二級毒品犯罪，自首而接受裁
    判，合於刑法第62條前段自首之規定，爰均減輕其刑，並依
    法先加後減之。爰審酌被告前業經觀察、勒戒、強制戒治及
    刑之執行後，猶未能體悟毒品危害其身之鉅及力求斷絕毒癮
    ，屢次再為施用毒品之犯行，有上開臺灣高等法院被告前案
    紀錄表附卷可考，顯見其自制力薄弱不佳；惟衡量其犯後自
    警詢至本院審判時始終坦承犯行，犯後態度良好，且施用毒
    品行為本質上係屬自我戕害行為，反社會性程度應屬較低，
    犯罪之手段及所產生之危害尚非重大，及於本件之施用第二
    級毒品甲基安非他命僅1 次，兼衡其之犯罪動機、目的、智
    識程度等一切情狀，認檢察官具體求刑有期徒刑6 月，尚屬
    過重，爰量處如主文所示之刑，併諭知易科罰金之折算標準
    。
據上論斷，應依刑事訴訟法第273 條之1 第1 項、第299 條第 1
項前段，毒品危害防制條例第10條第2 項，刑法第11條、第47條
第1 項、第62條前段、第41條第1 項前段，判決如主文。
本案經檢察官劉昀到庭執行職務。
中    華    民    國    100   年    12    月     9    日
                  刑事第三庭  法  官  黃姿育
以上正本證明與原本無異。
如不服本判決應於收受判決後10日內向本院提出上訴書狀，並應
敘述具體理由；其未敘述上訴理由者，應於上訴期間屆滿後20日
內向本院補提理由書（均須按他造當事人之人數附繕本）「切勿
逕送上級法院」。
中    華    民    國   100    年    12    月    9     日
                              書記官  鍾小屏
附錄本判決論罪科刑法條全文：
毒品危害防制條例第10條第2項
施用第二級毒品者，處3 年以下有期徒刑。